【裁判字號】    90,易,2150
【裁判日期】    900830
【裁判案由】    公共危險
【裁判全文】
臺灣高雄地方法院刑事判決                          九十年度易字第二一五號
    公  訴  人  臺灣高雄地方法院檢察署檢察官
    被      告  丁○○
    選任辯護人  黃振銘
右列被告因公共危險案件，經檢察官提起公訴（九十年度偵字第六九二七號），本院
判決如左：
    主  文
丁○○放火燒燬現供人使用之住宅，未遂，處有期徒刑年陸月。打火機壹個、空塑
膠瓶貳個，均沒收。
    事  實
一、丁○○前與張蔡秋英為男女朋友關係，二人於民國八十九年間分手後，丁○○屢
    次向張蔡秋英表明復合之意，然皆為張蔡秋英所拒，丁○○因此心生不悅，且每
    見張蔡秋英與其他男子交談（乙○以前係張蔡秋英鄰居，張蔡秋英叫其阿姨，非
    交往之對象，公訴人於此有誤會），益增丁○○之不滿。嗣於九十年四月六日十
    一時二十三分許，身著義勇消防隊深紅色上衣、黑色長褲，基於燒燬現供人使用
    住宅之故意，先至高雄市○○區○○路一一九六號慶昌加油站購買九五無鉛汽油
    ，因未攜帶容器，遂向加油站員工任仲傑索取空瓶，任仲傑原依規定不肯給予，
    然因丁○○口氣不佳、又佯稱朋友車子停在路邊沒有油要裝油，任仲傑不得已遂
    給予丁○○白色空瓶標示二行程機油一公升裝、綠色空瓶標示山葉二行程機油０
    ‧七公升裝各一個，丁○○將無鉛汽油裝滿該二個空瓶（計新台幣《下同》三十
    四元）後，於當日晚間十一時三十分許，至高雄市○○區○○路一巷二九號張蔡
    秋英之阿姨乙○住處前，見張蔡秋英所有機車停放在門前，張蔡秋英在乙○屋內
    幫忙綑綁回收的紙箱，乙○則坐在住處門口處，見丁○○騎乘機車自元帥廟方向
    而來，轉身走進屋內向張蔡秋英說：「喂！妳的『眼鏡的』（丁○○綽號）要找
    妳喔！」時，丁○○乃將前述二個裝滿汽油之塑膠瓶擲向他人置放於乙○住處騎
    樓之廚架（緊靠住處），並以打火機點燃，隨後在對面路邊觀看，見乙○走出門
    ，旋即騎車離開，瞬間汽油點燃廚具，經鄰人協助救火始撲滅火勢，而僅燒毀放
    置於騎樓之廚具，上址住宅未燒燬亦未喪失效用，並在現場扣得前述內有汽油味
    之空塑膠瓶二個，復查訪各關係人、加油站員工及調閱加油站錄影帶，因而查獲
    放火之人確係丁○○，遂將之逮捕。
二、案經高雄市政府警察局楠梓分局移送臺灣高雄地方法院檢察署偵查起訴。
    理  由
一、訊據被告丁○○於警、偵訊及本院羈押訊問時均坦承不諱，嗣於本院審理時翻異
    前詞，辯稱：前開自白係依警訊時所陳，並不實在，當天晚上與義兄丙○○之妻
    甲○○至蓮池潭北極殿，直到晚上十一時四十幾分回到甲○○家，之後又與甲○○去右昌元帥廟公園，遇到鄰長（不知姓名）、趙玉，翌日凌晨一時許始回去甲○○家云云。惟查右揭事實，業據被告丁○○於警、偵訊、本院羈押訊問中供承
    不諱，且被告復供承：當時一時糊塗，一時衝動，當天晚上十一時許先至慶昌加
    油站購買三十四元無鉛汽油後，至乙○住處，自行以打火機引燃騎樓廚具，我是
    向張蔡秋英警告而已，非惡意要燒死她，是因為爭風吃醋等語，復供稱：知道汽
    油點火會燒的很厲害等語（偵卷第二九頁），且經證人張蔡秋英於警訊、本院審
    理時到庭結證稱：與被告丁○○一年前是男女朋友關係，在元帥廟聊天認識，後
    來因個性不合而分手，但丁○○又常來向我放話，要求我與他復合在一起，但是
    我不答應，只要我與其他男性朋友談話，丁○○就會吃醋，乙○是我鄰居，我都
    叫她阿姨，丁○○知道我晚上常去乙○家聊天，幫她綁紙箱，且將機車停在門前
    ，當天十一時三十分許，乙○告訴我好像是「眼鏡仔」（台語發音）在家斜對面
    ，有聞到很重的汽油味，阿姨旋即大喊火燒厝（台語發音），後來鄰人合力將火
    撲滅，平時丁○○就是穿警訊照片的衣服、戴眼鏡，乙○平常有去公園聊天，知
    道丁○○的長相等語明確（警卷、本院九十年六月十一日訊問筆錄），證人乙○
    亦證稱：當天晚上十一時三十分許，我在屋內近門口處綁紙箱，面朝門外，一樓
    鐵門是打開的，門口有附近水果攤寄放的廚具，我看見丁○○身穿豬肝色上衣、
    深色長褲、戴眼鏡騎機車從廟的方向來到我門前，他將機車停放在我家門口的路
    旁，我認識他大家都叫他「眼鏡仔」，當天穿著就是警卷照片的模樣，當時張蔡
    秋英在屋內，我就轉頭走進去，告訴張蔡秋英說：「喂！妳的眼鏡仔要找妳喔！
    」（台語發音），我出來時看見被告在斜對面所騎機車旁，同時聞到很重的重汽
    油味，丁○○見我出來，旋即騎車離去，離去時還回頭看了我一眼，忽然間騎樓
    廚架著火，我隨手用水潑灑，鄰居拿滅火器來滅火，火勢才撲滅，現場遺留二個
    空機油瓶在廚架旁，該屋平時我與孫子同住丁○○常在附近元帥廟公園與人聊天
    ，所以我認得他前張蔡秋英與丁○○交往，因為張蔡秋英已婚，我有規勸她不要
    與丁○○交往，丁○○認得張蔡秋英的機車等語綦詳（警卷、本院九十年六月十
    一日訊問筆錄），復據證人即慶昌加油站員工任仲傑於警訊時及本院審理時到庭
    結證稱：當天晚上十一時二十三分，丁○○騎機車到加油站來買九五無鉛汽油，
    他身穿深紅色上衣，如同警卷照片所示，我本來以為他要加機車的油，後來他向
    我要瓶子裝汽油，依規定不能給他，當時丁○○有喝酒，口氣不好，又說他朋友
    車子停在路邊沒有油，我才拿國光牌二行程機油白色空瓶及山葉二行程機油綠色
    空瓶各一個給他，二個空瓶都加滿，後來十二點多警察就來調閱錄影帶，勘驗扣
    案錄影帶我有在現場指認，警方始印製被告來加油的畫面，當天被告騎車前來不
    是很穩，滿臉通紅帶有酒氣，現場遺留的兩個機油罐子就是當時丁○○向我要的
    等語甚詳（警卷、本院九十年六月十一日訊問筆錄），此外，另有被告丁○○前
    去慶昌加油站加油之錄影帶一捲、側錄照片二紙在卷可稽。又現場火勢經撲滅後
    ，騎樓地上殘有油漬及不詳塑膠製品等之餘燼，地板呈焦黑、牆壁亦呈燻黑，此
    有現場照片五幀可按。是被告既於夜間十一時三十分許，在有人居住之住宅前騎
    樓引火燃燒易燃物品，犯後不但未積極滅火，反而逃匿，其有放火燒燬現供人使
    用之住宅之犯意甚明。被告雖嗣辯稱：前開自白係依警訊時所陳，並不實在，加
    油站錄影帶、照片不清云云，惟被告係於自由意志下自白，警訊時亦有全程連續
    錄音，未教導被告如何回答，當時被告坦承因感情糾紛才去放火，且經加油站員
    工任仲傑指認明確，被告在加油站口氣不好，要求提供罐子加油，所以他能明確
    指認被告，側錄相片係交由沖印行截取影像印出等情，業據證人即負責製作筆錄
    警員李致豪於本院審理時到庭結證無訛（本院九十年七月二十四日訊問筆錄），
    以及證人即慶昌加油站員工任仲傑到庭證述屬實（本院九十年六月十一日訊問筆
    錄），復有報告書一紙在卷可參，足認被告前開自白係出自於任意性，且確係其
    前去加油站購買汽油無誤。被告又辯稱：當天晚上與義兄丙○○之妻甲○○至蓮
    池潭北極亭，直到晚上十一時四十幾分回到甲○○家，之後又與甲○○去右昌元
    帥廟公園，遇到鄰長（不知姓名）、趙玉，翌日凌晨一時許始回去甲○○家等語
    ，並聲請訊問證人丙○○、甲○○、趙玉，丙○○雖到庭結證稱：當晚八時許被
    告載我太太甲○○去北極殿聽歌，十一點半左右才回來，四、五分鐘後，被告又
    帶我帶太太去元帥廟那裡聊天，直到十二點多才回來等語，然經訊之甲○○返家
    有無說去哪裡否？其竟答稱：沒有，沒一起出門，不知道等語（本院九十年七月
    二日訊問筆錄），是證人丙○○既未與之同出，則其間被告之去向為何，證人自
    然不知情。又證人甲○○固到庭結證稱：八點多被告載我去唱歌，十一點多一點
    就回去家裡，我沒有感覺被告有沒有出去過，不確定他有沒有出門，十一點半被
    告陪我去公園，有遇到一個行動不便的婦人及一個老人家，我就坐在公園聊天等
    語，然經訊之證人甲○○能否確定被告有無離開身邊，其答稱：無法確定等語，
    是既無法確定被告之行蹤，則以乙○之住所、慶昌加油站、元帥廟公園之距離皆
    甚近，被告在其間暫離即有可能。況被告、證人甲○○均稱有在元帥廟公園遇到
    趙玉（即甲○○所稱行動不便的婦人），惟經訊之證人趙玉，其否認曾於案發當
    天晚上在元帥廟公園遇見被告及證人甲○○，其證稱：認識被告，他經常在元帥
    廟處聊天，平時都穿深紅色隊服，被告與張蔡秋英交往一段時間，當晚在元帥廟
    前樹下等到凌晨一兩點，丈夫陳金財回來，才將我抱上四樓家中，整晚未見被告
    ，也未遇見大陸女子（甲○○）等語（本院九十年七月四日訊問筆錄），則以證
    人趙玉為被告所聲請傳訊，且與被告並無恩怨、亦無關係，非似證人丙○○、甲○○與被告係義兄嫂、弟之關係，其證言自較可信，縱就證人丙○○、甲○○之
    證言，亦無法證明被告確實身在他處。至被告之選任辯護人雖指出被告之義消隊
    服，非錄影帶、照片所示，並提出義消制服一件，供本院拍攝照片二紙附卷，然
    義勇消防隊乃係一民間組織，並無法定制服規定，職是所訂做之制服，乃係為榮
    譽感及現場辨認方便，分區分批，未有固定顏色及制式，復經李致豪電覆本院甚
    明。被告於右揭時地放火燒燬現為乙○使用中之住宅，業據被害人及前開證人指
    證歷歷，業如前述，被告前開所辯，不足採信。故本件事證明確，被告犯行洵堪
    認定。
二、按所謂放火，係指行為人對特定物，故意以火力使之燃燒者而言；所謂燒燬係指
    行為人利用火力，使特定物質焚燒毀滅，而一併失其形體效用而言。又刑法第一
    百七十三條第一項之放火罪，係以放火燒燬之住宅或建築物係現供人使用或有人
    所在。依通常情形，往往因放火結果而遭受意外之危害為保護公共安全起見。查
    被告放火之地點雖係高雄市○○區○○路一巷二九號前騎樓擺設之攤販廚架，然
    與乙○和其孫子共同居住之住所相接，倘未及時撲滅，即延燒入一樓屋內，從而
    右揭地點應屬為現供人使用之住宅，而非選任辯護人所稱同法第一百七十五條第
    一項之他人所有物。又被告放火燒燬現有供人使用之住宅，雖僅騎樓攤販廚架燒
    燬，地板燻黑，其房屋構成部分及門窗並未喪失效用，此有現場照片七幀可參，
    故應成立燒燬現供人使用住宅未遂（參照最高法院七十三年台上字第二二三八號
    判決）。核被告丁○○所為係犯刑法第一百七十三條第三項、第一項之放火燒燬
    現供人使用之住宅未遂罪。又被告著手放火燒燬現供人使用之住宅未遂，爰依刑
    法第二十六條前段減輕其刑。另放火燒燬現供人使用之住宅罪，係指供人居住房
    屋之整體而言，應包括墻垣及該住宅內所有設備、傢俱、日常生活上之一切用品
    ，故若同時燒燬其餘物品，並不另成立刑法第一百七十五條第一項或第二項之罪
    （參最高法院七十九年台上字第一四七一號判例），故本案雖有廚架及不詳塑膠
    像俱製品遭燒燬，但不另成立犯罪，併此敘明。爰審酌被告並無前科，素行良好
    ，此次因與前女友張蔡秋英感情不順遂，為警告之，遂起意放火燒燬張蔡秋英之
    阿姨乙○住處，其身為義勇消防隊員，對於火的威力應知之甚悉，且對於現供人
    使用之住宅放火，極易使人傷亡、釀造不幸，幸及時撲滅火勢，所生危害不大及
    犯罪後否認之態度，及其他一切情狀，量處如主文所示之刑。又被告前雖未曾受
    有期徒刑以上刑之宣告，然其身為義勇消防隊員，竟以身試法，對於現供人使用
    之住宅放火，造成公共危險甚鉅，且犯後飾詞狡辯，本院認不宜予以宣告緩刑。
三、至放火用空塑膠瓶貳個，為供被告犯罪所用之物，且係被告所有（加油站員工已
    將該塑膠瓶給予被告），業據被告、證人任仲傑陳明在卷；又引火用之打火機亦
    為供被告犯罪所用之物，且係被告所有，雖被告供稱其於案發後，已將該打火機
    丟棄並未扣案，業據被告警訊中供明在卷，然既無法證明該打火機業已滅失，仍
    應予以諭知沒收，爰均依刑法第三十八條第一項第二款規定宣告沒收。
據上論斷，應依刑事訴訟法第二百九十九條第一項前段，刑法第一百七十三條第三項
、第一項、第二十六條前段、第三十八條第一項第二款，判決如主文。
中       華       民      國     九十     年     八     月     三十     日
                                    臺灣高雄地方法院刑事第一庭
                                            法  官   郭貞秀
右正本證明與原本無異。
如不服本判決，應於判決送達後十日內，向本院提出上訴狀。
                                        書  記  官   黃國忠
中    華    民    國      九十      年        九      月        三      日


司法院資訊處製作；財團法人民間司法改革基金會備份。
